【裁判字號】    92,上重訴,67
【裁判日期】    921230
【裁判案由】    毒品危害防制條例
【裁判全文】
臺灣高等法院刑事判決                            九十二年度上重訴字第六七號
    上  訴  人  甲○○
    即  被  告
    選任辯護人  張靜怡  律師
                陳志隆  律師
右上訴人因毒品危害防制條例案件，不服臺灣臺北地方法院九十二年度重訴字第二二
號，中華民國九十二年九月十七日第一審判決（起訴案號：臺灣臺北地方法院檢察署
九十二年度偵字第一三一二二號），提起上訴，本院判決
如左：
    主  文
原判決撤銷。
甲○○共同運輸第一級毒品，累犯，處無期徒刑，褫奪公權終身。扣案附表編號一所
示之第一級毒品海洛因均沒收銷燬之；附表編號二至八所示之物均沒收。
    事  實
一、甲○○前於民國八十一年間因違反肅清煙毒條例案件，經臺灣臺中地方法院以八
    十二年度訴字第三九二號判處有期徒刑三年八月，並經臺灣高等法院臺中分院於
    八十二年四月二十一日駁回上訴確定，於八十六年三月二十八日因縮短刑期假釋
    出監，所餘刑期付保護管束至八十八年五月二十二日，期滿未經撤銷假釋，其未
    執行之刑，以已執行論，而視為執行完畢，竟仍不知警惕，明知海洛因係毒品危
    害防制條例第二條第二項第一款所定之第一級毒品，並屬懲治走私條例「公告管
    制物品項目及其數額」甲項第四款規定公告管制進出口之物品，不得非法運輸，
    亦不得私運進口，甲○○因經商積欠江德男新臺幣（下同）六十萬元之債務，竟
    與李奇洋、江德男（二人已由臺灣臺北地方法院檢察署檢察官提起公訴）共同基
    於運輸海洛因入我國境以走私及偽造私文書犯意聯絡，商妥利用往來臺灣與泰國
    之機會，為李奇洋、江德男二人運輸第一級毒品海洛因至臺灣轉交在臺之江德男
    ，即可抵償前開六十萬元債款，遂於九十二年六月五日，在泰國曼谷，由李奇洋
    將附表編號一所示之第一級毒品海洛因，先分塊以附表編號二至五之複寫紙、錫
    箔紙、黃色塑膠包裝紙等物外裹後，每八塊置入一鐵製模具中，分成三模具後，
    再由李奇洋、甲○○二人搬運至泰國曼谷三角洲快遞公司（T.T.I.EX PRESS CO.
    ,LTD.，設於240/12, 12 AFL.,AYODHAYA TOWER,RAJCHADAPISEKRD.,HUAIWANG,BA
    NGKOK10320,THAILAN D.）， 再外裝附表編號六之紙箱，由李奇洋支付運費、甲
    ○○填寫提單，載明：「寄件人：陳義明、收件人：洪士寶」後，表示託運臺灣
    ，甲○○隨即搭機返台，而利用不知情之快遞公司已成年員工遞送私運管制進口
    之前開毒品來臺，至臺北市中山區○○○路五一四巷十一號一樓之三角洲國際有
    限公司；迨九十二年六月六日下午二時二十分許，在前開三角洲國際有限公司處
    ，甲○○即出示上述提單，並於提單中簽署「洪士寶」簽名署押一枚，表示係「
    洪士寶」本人欲行提領貨物之簽收文書，並行使交還三角洲國際有限公司員工，
    領得上開第一級毒品海洛因，足以生損害於洪士寶、三角洲國際有限公司。甲○
    ○於將物品搬上計程車之際，即為調查局人員當場查獲，並扣得如附表編號一至
    六及八所示李奇洋所有供運輸毒品所用之物，並在三角洲國際有限公司內查得前
    開提單一紙附卷。
二、案經法務部調查局北部地區機動工作組報請臺灣臺北地方法院檢察署檢察官偵查
    起訴。
    理  由
一、訊據被告甲○○就於前揭時、地，受另案被告李奇洋、江德男之託，將前開模具
    自泰國送交快遞運至臺灣，共同將附表編號一所示之第一級毒品海洛因自泰國以
    託運快遞方式私運回台後，由其在台簽署「洪士寶」署押以為提領，然尚未轉交
    在台聯絡人江德男之際，於計程車上即為查獲等事實坦承不諱，惟辯稱六月五日
    我到李奇洋家裡過端午節時，接到林裴然的電話，我六月六日簽證到期，一定要
    回來，他說他買的貨沒有交給人家被人家押到山上，要我去領。是為了拯救朋友
    之性命才會替人運輸毒品云云，然查被告甲○○就於前揭時、地，受另案被告李
    奇洋、江德男之託，將前開模具自泰國送交快遞運至臺灣，以抵銷六十萬元欠款
    之代價，共同將附表編號一所示之第一級毒品海洛因自泰國以託運快遞方式私運
    回台後，由被告在台簽署「洪士寶」署押以為提領，然尚未轉交在台聯絡人江德
    坦承不諱，且有扣案之扣案如附表編號一之白粉塊狀物，經送法務部調查局以化
    學呈色法、氣相層析質譜儀分析法檢驗，認有海洛因成分，合計淨重八五七一‧
    ○四公克、包裝重三四七‧二四公克，純度百分之七十五，則純質淨重六四二八
    ‧二八公克乙節，有該局九十二年六月二十三日調科壹字第○二○○○五九六一
    號、第000000000號鑑定通知書在卷可稽（見偵查卷第三八頁），及扣
    案如附表編號二至六及八之物可資相佐，是被告託為運輸之物確係高純度之第一
    級毒品海洛因，而如附表編號七之提單被告亦自承其有簽署三角洲快遞公司提單
    （見偵查卷第五頁）上「洪士寶」之簽名等語，且該提單上「洪士寶」簽名及被
    告當庭迅速書寫之「洪士寶」三字，二者書寫者之點、頓、捺、撇、筆力、運勢
    等均相似，顯係出自同一人手，此有前開提單、被告於原審九十二年八月十九日
    當庭書寫筆跡在卷可參（見原審卷第五十六頁），是被告實係在台負責提領毒品
    者；復有入出境查詢結果在卷可查（見偵查卷第二四頁），可認被告於九十二年
    一月二十二日出境至同年六月六日始行返台之事實。又被告稱是為了拯救朋友之
    性命才會替人運輸毒品云云，惟其所述已違常情，且無積極之事證足資證明其所
    述與事實相符，是其此部分之所述自無可採，被告前揭之所辯，尚無可採，本件
    事證明確，被告之犯行洵堪認定。
二、查海洛因係毒品危害防制條例第二條所列之第一級毒品，且經行政院公告屬懲治
    走私條例管制物品項目及其數量甲項第四款之管制進口物品，被告私行運輸管制
    第一級毒品海洛因來台包裹之行為，係犯毒品危害防制條例第四條第一項之運輸
    第一級毒品罪及懲治走私條例第二條第一項之私運管制物品進口罪，被告持有第
    一級毒品海洛因目的既在供運輸之用，則其持有之低度行為為運輸之高度行為所
    吸收，不另論罪；另被告於提單上簽署他人之簽名，以為簽收文書，行使交付他
    人之行為，係犯刑法第二百十六條、第二百十條之行使偽造私文書罪。其偽造署
    押為偽造私文書之階段行為所吸收，又偽造私文書之低度行為為行使之高度行為
    所吸收，均不另論罪。而被告利用不知情之快遞公司已成年員工運送毒品包裹，
    為間接正犯。被告與李奇洋、江德男間，所為前開各罪間，各有犯意聯絡，推由
    李奇洋、甲○○實施犯罪行為，均為共同正犯。再被告係以一行為同時觸犯前開
    運輸第一級毒品罪、私運管制物品進口罪，為想像競合犯，應依刑法第五十五條
    規定從一重之運輸第一級毒品罪論處。復其所犯之運輸第一級毒品罪、行使偽造
    私文書罪間，有方法結果之牽連關係，依刑法第五十五條之規定，應從較重之運
    輸第一級毒品罪處斷。被告前於八十一年間因違反肅清煙毒條例案件，經臺灣臺
    中地方法院以八十二年度訴字第三九二號判處有期徒刑三年八月，並經臺灣高等
    法院臺中分院於八十二年四月二十一日駁回上訴確定，於八十六年三月二十八日
    因縮短刑期假釋出監，所餘刑期付保護管束至八十八年五月二十二日，期滿未經
    撤銷假釋，其未執行之刑，以已執行論，而執行完畢，其於五年內再犯本件最重
    有期徒刑以上之罪，係屬累犯，除法定本刑為死刑及無期徒刑部分依法不得加重
    外，餘依刑法第四十七條之規定加重其刑，雖公訴人起訴之法條漏未敘及被告行
    使偽造私文書罪、懲治走私條例第二條第一項之私運管制物品進口罪，惟此部分
    與起該之部分具有牽連犯、想像競合犯之裁判上一罪關係，為起訴效力所及，法
    院自得一併審究。另被告雖於調查局訊問時即供稱指認江德男、李奇洋等人云云
    ，惟另案被告江德男、李奇洋二人係早於九十二年一月間經臺灣高雄地方法院檢
    察署為通訊監控、偵查等情，有臺灣高雄地方法院檢察署九十二年九月十五日雄
    檢楠往九二偵一五○三○字第六○四九八號函在卷可參，是另案被告李奇洋、江
    德男二人並非因被告之指陳而破獲，尚不能援引毒品危害防制條例第十七條規定
    減輕其刑。
三、原審審理結果認被告罪證明確予以論罪科刑固非無見。然按毒品危害防制條例第
    十八條第一項規定，得諭知沒收並銷燬之者，以查獲之毒品及專供製造或施用毒
    品之器具為限，並不及於毒品之外包裝。而毒品外包裝既係用於包裹毒品，防其
    裸露、潮濕，便於攜帶運輸之用，係供運輸毒品所用之物（請參閱最高法院九十
    一年度台上字第二○六二號判決要旨），本件原判決主文第二項諭知扣案附表編
    號一所示之第一級毒品海洛因均沒收銷燬之；其中之包裝重肆柒點貳肆公克亦
    包含在內，尚有未洽，又原判決理由二認被告係犯毒品危害防制條例第四條第二
    項之運輸第二級毒品罪，與卷證資料之被告係運輸第一級毒品罪不相符合，亦有
    未洽，被告上訴認原審判刑太重，為無理由，惟原判決既有上揭可議之處，仍應
    由本院予以撤銷改判，爰審酌被告見利忘義，與他人共謀自國外運輸毒品來台，
    此次運送之毒品尚未流入市面即被查獲，惟其運輸毒品之甚多，情節非輕，毒品
    戕害國人身心健康甚鉅，被告犯罪後之態度等之一切情狀，量處如主文所示之刑
    ，並依刑法第三十七條第一項之規定褫奪公權終身，又被告運輸毒品甚多，戕害
    國人身心健康甚鉅，無其情可憫之處，自無刑法第五十九條酌減之適用。扣案如
    附表編號一所示之第一級毒品海洛因，係查獲之毒品，均依毒品危害防制條例第
    十八條第一項前段規定沒收銷燬之。另扣案如附表編號二至六、八所示之運輸毒
    品包裝有防止毒品裸露、逸出、防潮之功用，以便於攜帶、運輸，為共犯李奇洋
    所有、供運輸毒品所用之物，業經被告供明在卷，應依同條例第十九條第一項規
    定均沒收。再卷附之附表編號七T.T.I.EXPRESS CO.,LTD.提單為三角洲國際有限
    公司所有之物，惟其上被告偽造之「洪士寶」簽名署押一枚，應依刑法第二百十
    九條之規定，不問屬犯人與否均應沒收。至被告本次運輸所得之利益即抵銷「積
    欠江德男六十萬元債款」，僅係「債務抵銷」之財產利益，非因此而所得之財物
    ，不在毒品危害防制條例第十九條第一項規定應沒收之列，爰不另為沒收之諭知
    。
四、公訴意旨另以被告前開行為另涉犯毒品危害防制條例第四條第一項之販賣第一級
    毒品罪、或同條例第五條第一項之意圖販賣而持有罪嫌等語。然訊據被告堅詞否
    認此部分之事實，又販賣毒品雖不以販入後復有賣出為構成要件，祇須以營利為
    目的將毒品販入或賣出，有一於此，其犯罪方為完成，然此須以其意圖營利而販
    入或賣出毒品之事實有積極之證據為限。本件被告並無任何證據顯示被告曾經參
    與或知悉計畫、實際購買、賣出毒品之行為、且購買毒品之資金、或賣出毒品之
    利潤分配等亦與被告無涉，而被告所得之利得來源純因固定之運輸毒品行為，則
    純以被告運輸毒品而持有毒品之事實證據，難認被告有何販賣、意圖販賣而持有
    之行為。依據刑事訴訟法第一百五十四條第一項、第二項規定之無罪推定原則，
    按犯罪事實應依證據認定，無證據不得認定犯罪事實之原則，此部分事實，尚乏
    任何直接、間接證據足以證明，此部分自應為被告有利之認定。公訴人認此部分
    與前揭已論罪科刑部分有裁判上一罪關係，故此部分不另為無罪之諭知。
據上論斷，應依刑事訴訟法第三百六十九條第一項前段、第三百六十四條、第二百九
十九條第一項前段，懲治走私條例第二條第一項，毒品危害防制條例第四條第一項、
第十八條第一項前段、第十九條第一項，刑法第十一條前段、第二十八條、第二百十
六條、第二百十條、第四十七條、第五十五條、第二百十九條、第三十七條第一項，
罰金罰鍰提高標準條例第一條前段判決如主文。
本案經檢察官陳文禮到庭執行職務。
中      華      民      國      九十二      年    十二    月    三十    日
                                   臺灣高等法院刑事第十七庭
                                       審判長法  官  陳  正  雄
                                             法  官  劉  壽  嵩
                                             法  官  許  宗  和
右正本證明與原本無異。
如不服本判決，應於收受送達後十日內向本院提出上訴書狀，其未敘述上訴之理由者
並得於提起上訴後十日內向本院補提理由書（均須按他造當事人之人數附繕本）。
                                             書記官  廖  艷  莉
中      華      民      國      九十二      年    十二    月    三十    日
附錄本案論罪科刑法條全文：
毒品危害防制條例第四條
製造、運輸、販賣第一級毒品者，處死刑或無期徒刑；處無期徒刑者，得
併科新臺幣一千萬元以下罰金。
製造、運輸、販賣第二級毒品者，處無期徒刑或七年以上有期徒刑，得併
科新臺幣七百萬元以下罰金。
製造、運輸、販賣第三級毒品者，處五年以上有期徒刑，得併科新臺幣五
百萬元以下罰金。
製造、運輸、販賣第四級毒品者，處三年以上十年以下有期徒刑，得併科
新臺幣三百萬元以下罰金。
製造、運輸、販賣專供製造或施用毒品之器具者，處一年以上七年以下有
期徒刑，得併科新臺幣一百萬元以下罰金。
前五項之未遂犯罰之。
中華民國刑法第二百一十條
(偽造變造私文書罪)
偽造、變造私文書，足以生損害於公眾或他人者，處五年以下有期徒刑。
中華民國刑法第二百一十六條
行使第二百十條至第二百十五條之文書者，依偽造、變造文書或登載不實
事項或使登載不實事項之規定處斷。
附表：
編號一、第一級毒品海洛因貳拾肆塊（淨重捌伍柒壹點零肆公克，純度百分之七十五
        ，純質淨重陸肆貳捌點貳捌公克，係臺灣臺北地方法院檢察署九十二年度青
        保管字第二九七號扣押物品清單所載，原經法務部調查局北部地區機動工作
        組鑑驗每塊毛重柒零公克，然再送法務部調查局扣除包裝後秤重，是考量
        氣候潮塵等因素，採用最近時間之秤重即法務部調查局之秤重結果）。
編號二、複寫紙壹袋。
編號三、錫箔紙壹袋。
編號四、鐵盒模具只。
編號五、黃色塑膠、包裝紙壹袋。
編號六、紙箱貳只。
編號七、T.T.I.EXPRESS CO.,LTD.提單上偽造之「洪士寶」簽名署押壹枚。
編號八：包裝重肆柒點貳肆公克。


司法院資訊處製作；財團法人民間司法改革基金會備份。
